臺灣高等法院臺中分院刑事判決　　　　 96年度上易字第867號
上　訴　人　臺灣南投地方法院檢察署檢察官
被　　　告　甲○○
上列上訴人因竊盜案件，不服臺灣南投地方法院96年度易字第
131號中華民國96年3月30日第一審判決（起訴案號：臺灣南投
地方法院檢察署95年度偵字第5352號），提起上訴，本院判決如
下：
    主  文
原判決關於甲○○攜帶兇器於夜間侵入住宅竊盜、攜帶兇器竊盜
部分暨定執行刑部分均撤銷。
甲○○攜帶兇器於夜間侵入住宅竊盜，累犯，處有期徒刑捌月，
扣案螺絲起子壹支、尖嘴鉗壹支均沒收；又攜帶兇器竊盜，累犯
，處有期徒刑柒月，扣案螺絲起子壹支、尖嘴鉗壹支、剪刀壹支
、頭套壹個及口罩壹個均沒收。
撤銷改判部分與判決確定部分，應執行有期徒刑拾壹月。
    事  實
一、甲○○前因竊盜及違反毒品危害防制條例案件，經台灣南投
    地方法院分別判處有期徒刑3月、6月確定，嗣經定應執行有
    期徒刑8月確定，於民國93年8月30日執行完畢，竟仍不知悔
    改，分別基於意圖為自己不法所有之犯意，為下列犯行：
  (一)95年12月5日1時47分許，甲○○騎竊得之葉俊賦所有而由葉
    俊男使用之BM7─456號重型機車（此部分竊盜犯行業據原審
    判處有期徒刑3月，未經上訴而確定），攜帶客觀上足以危
    害人之生命、身體安全，而足認為兇器之螺絲起子及尖嘴鉗
    各1支，撬開南投縣埔里鎮○○路112之2號丙○○住處之鐵
    捲門後（上開鐵捲門未遭破壞），步行走入而於夜間侵入該
    處竊取新臺幣（下同）4千元得手。
  (二)95年12月16日2時許，甲○○復騎上開竊得之機車，攜帶客
    觀上足以危害人之生命、身體安全，而足認為兇器之螺絲起
    子、尖嘴鉗、剪刀各1支，頭戴頭套及口罩以掩人耳目，撬
    開南投縣埔里鎮○○路116號前丁○○父親廖太平經營之無
    人居住之佳宏檳榔攤鐵捲門（上開鐵捲門未遭破壞），步行
    走入而侵入該處竊取零錢1260元。甲○○甫得手欲離開現場
    之際，即為居住於附近之丙○○發現並報警，嗣為警在南投
    縣埔里鎮○○里○○路24之6號前查獲，並扣得其所有供上
    開竊取丙○○、廖太平金錢所用之螺絲起子、尖嘴鉗、及供
    上開竊取廖太平金錢所用之剪刀1支、頭套、口罩各1個。並
    循線查獲上情。
二、案經南投縣政府警察局埔里分局報告臺灣南投地方法院檢察
    署檢察官偵查起訴。
    理  由
一、本件公訴人以原審判決就關於被告巫俊峰攜帶兇器於夜間侵
    入住宅竊盜、攜帶兇器竊盜部分未論以累犯、為違背法令為
    由提起上訴，顯係針對上開攜帶兇器於夜間侵入住宅竊盜、
    攜帶兇器竊盜部分提起上訴，而未對於原審判決有關普通竊
    盜部分（即原審判決事實欄一(一)關於竊取葉俊賦所有而由葉
    俊男使用之車牌號碼BM7─456號重型機車部分）上訴，本院
    爰就上開經上訴之部分（即上開攜帶兇器於夜間侵入住宅竊
    盜、攜帶兇器竊盜部分）調查審理之。
二、訊據被告對於上揭事實坦承不諱，核與被害人丙○○
    及證人丁○○證述之情節相符，並有贓物認領保管單1紙、
    現場照片13張附卷可稽，及螺絲起子、尖嘴鉗、剪刀各1支
    、頭套及口罩各1個扣案可佐，被告之自白核與事實相符，
    足以採信，被告之犯行足以認定。
三、按刑法第321條第1項第2款毀越門扇之「越」字，係指越入
    者而言，如係走入不得謂之「越」，最高法院24年度總會著
    有決議；又按刑法第321條第1項第2款所謂毀越門扇，係指
    毀損或超越及踰越門扇而言，與撬開門鎖啟門入室者不同，
    ，最高法院69年度台上字第2415號判決意旨可資參照；且「
    撬開」並不當然發生毀壞之結果，上開警卷所附現場鐵捲門
    照片亦不能看出有毀壞之結果，依罪疑惟輕之原則，應為有
    利被告而認定上開鐵捲門均未遭破壞。是核被告事實一(一)所
    為，係犯刑法第321條第1項第1款、第3款之攜帶兇器、於夜
    間侵入住宅竊盜罪，事實一(二)所為，係犯刑法第321條第1項
    第3款之攜帶兇器竊盜罪。被告前因竊盜及違反毒品危害防
    制條例案件，經台灣南投地方法院分別判處有期徒刑3月、6
    月確定，嗣經定應執行有期徒刑8月確定，於93年8月30日執
    行完畢，有臺灣高等法院被告前案紀錄表在卷足參，其於有
    期徒刑執行完畢後，5年以內再故意犯本件有期徒刑以上之2
    罪，均為累犯，應依法分別加重其刑。被告所犯上開2罪，
    犯意各別、行為互殊，應予分論併罰。公訴人認被告事實一
    (一)部分係涉犯刑法第321條第1項第1款、第2款、第3款，事
    實一(二)部分係涉犯刑法第321條第1項第2款、第3款（經公訴
    人於96年3月19日原審審理時當庭更正），尚有未洽，附此
    敘明。原審對被告就上開各罪予以論罪科刑，固非無見，但
    ：(1)原審判決未於事實欄內認定本案扣得何物及其合於沒收
    要件之事實，致其此部分認定事實與適用法律未能合致；(2)
    又按數罪併罰應分別宣告其罪之刑，然後依法定標準定其應
    執行之刑，刑法第51條定有明文。所謂其罪之刑，包括主刑
    、從刑而言，故無論主刑、從刑，均須依其所犯之罪分別宣
    告後，再據以定其應執行之刑方為相當，有最高法院93年台
    上第2662號判決可參，原審於事實欄內認定被告各供其犯數
    罪所用之物，卻未依其所犯之各罪分別宣告主刑、從刑，反
    而另起1項諭知沒收，致無從知悉其所諭知之沒收係何一主
    刑之從刑，顯有違誤。
四、公訴人雖以原審判決就關於攜帶兇器於夜間侵入住宅竊盜、
    攜帶兇器竊盜部分未論以累犯、為違背法令為由提起上訴，
    但按有罪判決之主文所載明之事項，有必須記載及任意記載
    之分。關於「所犯之罪」及「逾知之主刑、從刑或刑之免除
    」，屬於必須記載事項。刑事訴訟法第309條第1款已有明文
    規定。關於刑罰加重、減輕或免除之理由，則在理由內記載
    為已足，刑事訴訟法第310條第4款亦有規定。因累犯而加重
    其刑，向例固在主文內載明「累犯」字樣，但衹屬任意記載
    ，法律並無強制規定，其末記載，自不能認為違背法令，最
    高法院著有82年台非第82號判決（並參酌最高法院82年度第
    2次刑事庭會議決議要旨）。原審判決關於上開上訴部分，
    於事實欄已記載被告為累犯之事實，理由欄亦已敘明被告均
    應成立累犯應加重其刑，又在據上論斷之下引用刑法第47條
    第1項，僅主文欄未記載「累犯」2字，揆諸上開說明，不能
    認係違背法令，公訴人之上訴為無理由。但原審判決上開各
    部分既有上開違誤，本院應將原判決上開各部分及定執行刑
    部分均撤銷改判。此部分爰各審酌被告正值青年，不思正途
    獲取財物，及犯罪之手段、所造成之損害，犯後坦承犯行之
    態度等一切情狀，分別量處如主文第2項所示之刑，並就上
    開撤銷改判部分及判決確定部分定其應執行刑。
五、扣案螺絲起子、尖嘴鉗各1支，均為被告所有，且係供其犯
    上開事實欄一(一)之罪所用之物，扣案螺絲起子、尖嘴鉗、剪
    刀各1支、頭套及口罩各1個，均為被告所有，且係供其犯上
    開事實欄一(二)之罪所用之物，此均據被告供承在卷，爰各依
    刑法第38條第1項第2款宣告沒收如主文第2項所示。
據上論結，應依刑事訴訟法第369條第1項前段、第368條、第364
條、第299條第1項前段，刑法第321條第1項第1款、第3款、第47
條第1項、第38條第1項第2款、第51條第5款，刑法施行法第1條
之1，判決如主文。
本案經檢察官乙○○到庭執行職務。
中　　華　　民　　國　　96　　年　　6　　月　　12　　日
            刑事第九庭  審判長法　官　陳  筱  珮
                              法　官　趙  春  碧
                              法　官　余  仕  明
上列正本證明與原本無異。
不得上訴。
                              書記官  林  玉  惠
中　　華　　民　　國　　96　　年　　6 　　月　　13  　日
